【裁判字號】    95,訴緝,52
【裁判日期】    950522
【裁判案由】    毒品危害防制條例
【裁判全文】
臺灣高雄地方法院刑事判決              95年度訴緝字第52號
公  訴  人  臺灣高雄地方法院檢察署檢察官
被      告  甲○○
上列被告因違反毒品危害防制條例案件，經檢察官提起公訴（93
年度毒偵字第5662號、94年度毒偵字第131 號、94年度毒偵字第
978 號、94年度毒偵字第1215號）及移送併案審理（臺灣苗栗地
方法院檢察署95年度毒偵字第412 號），嗣因被告於本院準備程
序中就被訴事實為有罪之陳述，經詢問檢察官、被告意見後，合
議庭乃裁定由受命法官獨任改行簡式審判程序，本院判決如下：
    主  文
甲○○連續施用第一級毒品，處有期徒刑壹年。扣案海洛因肆包
【均不含包裝袋，淨重各為零點零壹公克（壹包）、零點壹參公
克（貳包）、零點零捌公克（壹包）】、殘有海洛因之注射針筒
貳支、殘有海洛因之塑膠鏟子壹支，均沒收銷燬之；扣案包裝袋
肆個，均沒收之。又連續施用第二級毒品，處有期徒刑陸月。應
執行有期徒刑壹年伍月；扣案海洛因肆包【均不含包裝袋，淨重
各為零點零壹公克（壹包）、零點壹參公克（貳包）、零點零捌
公克（壹包）】、殘有海洛因之注射針筒貳支、殘有海洛因之塑
膠鏟子壹支，均沒收銷燬之；扣案包裝袋肆個，均沒收之。
    事  實
一、甲○○（原名陳俊忠，原國民身分證統一編號為Ｚ000000000
    號）曾因施用毒品案件，經依本院以民國92年毒聲字第3589
    號裁定送觀察勒戒後，認無繼續施用毒品傾向，於92年6 月
    20日執行完畢釋放，並於同日經臺灣高雄地方法院檢察署檢
    察官以92年度毒偵字第3552號處分書為不起訴處分。詎仍不
    知戒絕，於觀察勒戒執行完畢釋放後（92年6 月20日）5 年
    內，除基於施用第一級毒品海洛因之概括犯意，自93年3 月
    間某日起至95年3 月12日被查獲前一星期之某日止，在高雄
    縣永安鄉○○村○○路6 巷177 號住處、苗栗縣頭份鎮某加
    油站及老闆住處等處，以將第一級毒品海洛因置於注射針筒
    內，再以水稀釋後注射之方式，平均每2 日施用第一級毒品
    海洛因1 次，連續施用第一級毒品海洛因多次。復基於施用
    第二級毒品甲基安非他命之犯意，於93年8 月3 日採尿時回
    溯24小時內某時起（不含公權力拘束期間）至94年2 月4 日
    採尿時回溯24小時內某時止（不含公權力拘束期間），在高
    雄縣永安鄉○○村○○路6 巷177 號住處，以將第二級毒品
    甲基安非他命置於吸食器內，再以火燒烤，吸食霧化氣體之
    方式，平均每2 至3 日施用1 次，連續施用第二級毒品甲基
    安非他命多次。嗣於(一)93年8 月3 日13時45分許，在前開保
    安路住處前，為警查獲。(二)於93年12月23日14時25分許，在
    高雄縣岡山鎮○○街58巷11號前，為警查獲，並扣得殘有海
    洛因之注射針筒1 支。(三)於94年1 月29日17時許，在高雄縣
    岡山鎮○○路前峰國小灣內分校前，為警查獲，並扣得海洛
    因1 包（不含包裝袋，合計淨重0.01公克）、甲○○所有供
    施用第一級毒品海洛因所用之包裝袋1 個、殘有海洛因之注
    射針筒及塑膠鏟子各1 支。(四)於94年2 月4 日22時20分許，
    在前開保安路住處前，為警查獲，並扣得海洛因2 包（不含
    包裝袋，合計淨重0.13公克）、甲○○所有供施用第一級毒
    品海洛因所用之包裝袋2 個。(五)於95年3 月12日上午11時55
    分許，在苗栗縣頭份鎮○○街12巷口，為警查獲，並扣得海
    洛因1 包（不含包裝袋，合計淨重0.08公克）、甲○○所有
    供持有第一級毒品海洛因所用之包裝袋1 個。經分別採集其
    尿液送驗後，查知上情。
二、案經高雄縣政府警察局湖內分局、岡山分局報告臺灣高雄地
    方法院檢察署檢察官偵查起訴及移送併案審理（報告機關：
    苗栗縣警察局頭份分局）。
    理  由
一、本件被告甲○○所犯係死刑、無期徒刑、最輕本刑為3 年以
    上有期徒刑以外之罪，其於準備程序中就被訴事實為有罪之
    陳述，經本院告知簡式審判程序之旨，並聽取公訴人及被告
    之意見後，合議庭裁定由受命法官獨任進行簡式審判程序，
    合先敘明。
二、上揭犯罪事實，業據被告甲○○於本院審理時坦白承認（詳
    本院訴緝卷第69頁第11行至第14行、第73頁第3 行至第15行
    ）。而被告4 次被查獲後（不含第5 次查獲），經採集其尿
    液分送高雄醫學大學附設中和紀念醫院、臺灣檢驗科技股份
    有限公司鑑驗，結果分呈甲基安非他命、嗎啡陽性反應（均
    以GC/MS 方式檢驗），有高雄醫學大學附設中和紀念醫院93
    年12月14日、94年1 月25日濫用藥物尿液檢驗報告附卷可參
    （詳93年度毒偵字第5662號偵查卷第16頁、94年度毒偵字第
    13 1號偵查卷第17頁）；臺灣檢驗科技股份有限公司94年2
    月21日、94年3 月1 日濫用藥物尿液檢驗報告附卷可參（詳
    94年度毒偵字第978 號偵查卷第14頁、94年度毒偵字第1215
    號偵查卷第15頁）。另扣案如主文所示之海洛因4 包（不含
    包裝袋）、殘有海洛因之塑膠鏟子1 支、殘有海洛因之注射
    針筒2 支，經送驗後，確含有海洛因成分，亦有法務部調查
    局94年4 月13日調科壹字第220019449 號、94年6 月14日調
    科壹字第220019981 號、調科壹字第990001519 號（日期不
    詳）鑑定通知書；高雄醫學大學附設中和紀念醫院94年4 月
    12日檢驗報告附卷（詳本院訴字卷第18頁、第21頁至第22頁
    、第27頁及第33頁；本院訴緝卷第52頁）可參。爰審酌(一)氣
    相層析質譜儀（GC／MS）乃目前就藥物篩檢結果必須進一步
    確認時最常採用之確認方法，因此在良好的操作條件之下，
    以氣象層析質譜儀作藥物及其代謝物之定性及定量分析，幾
    乎不會有偽陽性反應產生，業經行政院國軍退除役官輔導委
    員會台北榮民總醫院於83年4 月7 日以（83）北總內字第03
    059 號函示明確。(二)又海洛因係嗎啡經化學合成之半人工合
    成品，毒性倍於嗎啡，其經吸食或施打入人體，經新陳代謝
    作用又分解成嗎啡，故海洛因在進入人體後，均以嗎啡型態
    排於尿液中，故於吸食或施打海洛因者尿液中，可檢出嗎啡
    陽性反應，業經憲兵司令部80年5 月7 日以（80）鑑驗字第
    1746號函示明確。(三)而甲基安非他命經口服投與後約百分之
    70於24小時內自尿中排出，約百分之90於96小時內自尿中排
    出，且甲基安非他命成分之檢出與其投與方式、投與量、個
    人體質、採尿時間與檢測儀器之精密度等諸多方式有關，因
    此僅憑尿液中呈甲基安非他命陽性反應，並無法確實推算吸
    食時間距採集時間之長短，惟依上述資料推斷，最長不會超
    過4 日即96小時，亦經行政院衛生署藥物食品檢驗局81年2
    月8 日81藥檢一字第0011 56 號函示明確。從而，被告尿液
    經以氣相層析質譜儀鑑驗後，結果分呈嗎啡及甲基安非他命
    陽性反應，已如前述，是依前開函示意旨，被告自白核與事
    實相符，其各施用第一級毒品海洛因、第二級毒品甲基安非
    他命多 次之犯行，均堪以認定。
三、論罪科刑部分：
  (一)按犯毒品危害防制條例第10條之罪，經觀察勒戒後，認無繼
    續施用毒品之傾向者，應即釋放，並為不起訴處分。經觀察
    勒戒執行完畢釋放後，5 年內再犯第10條之罪，依92年1 月
    9 日修正施行之毒品危害防制條例第23條第2 項規定意旨，
    應由檢察官偵查起訴。
  (二)被告曾因施用毒品案件，經依本院以92年毒聲字第3589號裁
    定送觀察勒戒後，認無繼續施用毒品傾向，於92年6 月20日
    執行完畢釋放，並於同日經臺灣高雄地方法院檢察署檢察官
    以92年度毒偵字第3552號處分書為不起訴處分等情，有臺灣
    高雄地方法院檢察署刑案資料查註紀錄表、臺灣高等法院被
    告全國前案紀錄表及臺灣高雄地方法院被告院內索引卡紀錄
    表可證。又因被告於觀察勒戒執行完畢釋放後（92年6 月20
    日），5 年內再犯本件毒品危害防制條例第10條之罪，是依
    前開說明，自應依法論科。
  (三)另海洛因、甲基安非他命為毒品危害防制條例所稱之第一級
    毒品、第二級毒品，此觀諸該條例第2 條第2 項第1 款、第
    2 款甚明，被告施用上開毒品，核其所為，係違反毒品危害
    防制條例第10條第1 項施用第一級毒品罪及同條第2 項施用
    第二級毒品罪。被告施用海洛因、甲基安非他命多次，均時
    間緊接，方法相同，所犯又係構要件相同之罪名，顯均基於
    概括之犯意反覆為之，應各依連續犯之規定論以一罪，並均
    依法加重刑。被告施用第一級毒品、第二級毒品前持有第一
    級毒品、第二級毒品之行為，本應各論以持有之罪，惟各該
    次持有毒品之低度行為均為其後施用毒品之高度行為所吸收
    ，不另論罪【被告於95年3 月12日為警查獲後（即第5 次）
    ，經採集其尿液送驗後，結果呈嗎啡及甲基安非他命陰性反
    應，有中山醫學大學附設醫院鑑定報告在卷可參（詳本院訴
    緝卷第47頁），顯見被告於該次查獲前，應未施用海洛因及
    甲基安非他命甚明。再者，被告該次被警查獲時，另扣得海
    洛因1 包，因毒品戒絕不易，且被告持有毒品之目的係供己
    施用（詳本院訴緝卷第73頁倒數第10行），是被告該次持有
    毒品行為，與前次施用毒品時之持有毒品行為，應係基於概
    括犯意而持有，並為施用毒品所吸收】。又被告所犯上開2
    罪，犯意各別，行為互殊，應分論併罰之。爰審酌被告經觀
    察勒戒、強制戒治後，均未戒絕毒品，另再施用毒品，顯見
    其自制力不足，無法擺脫毒品，故應藉由刑罰之執行，以收
    教化之功能，並參以被告犯後坦承施用毒品犯行，所犯係自
    傷行為，尚未害及他人，及施用第一級毒品之時間約2 年、
    施用次數為每2 日1 次；施用第二級毒品之時間約1 年，平
    均2 至3 日施用1 次等一切情狀，分別量處如主文所示之刑
    ，並定應執行刑，以資懲儆。
  (四)至扣案如主文所示海洛因4 包（不含包裝袋），經送驗後，
    確含有海洛因成分，有法務部調查局前開鑑定書可參，因係
    屬毒品，爰依毒品危害防制條例第18條第1 項前段，宣告沒
    收銷燬之【海洛因送驗如有耗損，因已滅失，爰不沒收銷燬
    之】。另包裝袋4 個部分，因法務部調查局已就毒品、包裝
    袋分開秤重，則包裝袋即無與毒品難以析離之情形，自不得
    以無法析離之理由，將之視為毒品，而併宣告沒收銷燬之，
    惟因該包裝袋係被告所有，且便於包裝毒品，防止毒品逸散
    ，為供施用毒品或持有毒品所用（指第5 次查獲部分）之物
    ，應依刑法第38條第1 項第2 款規定，宣告沒收之。而殘有
    海洛因之注射針筒2 支、塑膠鏟子1 支部分，因鑑定機關未
    就毒品與上開物品分開秤重，則上開物品即與毒品難以析離
    ，應一體視為毒品，而依毒品危害防制條例第18條第1 項前
    段規定，併宣告沒收銷燬之。
四、移送併辦部分【臺灣苗栗地方法院檢察署94年度毒偵字第41
    2 號，即95年3 月12日查獲時之持有海洛因犯行】及移送併
    案以外之其他施用海洛因犯行，因與前揭起訴部分【即93年
    3 月間某日起至94年1 月29日採尿時回溯24小時內某時止（
    不含公權力拘束期間）之施用海洛因犯行】，或具有連續犯
    之裁判上一罪關係，或具有實質上一罪關係，均為起訴效力
    所及，本院自應併予審究，附此敘明。
據上論斷，應依刑事訴訟法第299 條第1項前段、第273條之1第1
項，毒品危害防制條例第10條第1 項及第2項、第18條第1項前段
，刑法第11條、第56條、第51條第5 款、第38條第1 項第2 款，
判決如主文。
中    華    民    國    95    年    5     月    22    日
                  刑事第一庭    法  官 方百正
以上正本證明與原本無異。
如不服本判決，應於收受送達後10日內向本院提出上訴書狀。
中    華    民    國    95    年    5     月    22    日
                                書記官 郭素蓉
附錄本判決論罪科刑所依據之法條：
毒品危害防制條例第10條
施用第一級毒品者，處 6 月以上 5 年以下有期徒刑。
施用第二級毒品者，處 3 年以下有期徒刑。


司法院資訊處製作；財團法人民間司法改革基金會備份。
